臺灣新北地方法院行政訴訟判決　　　　　110年度交字第573號
原　　　告　周金妮

被　　　告　新北市政府交通事件裁決處

代　表　人　李忠台（處長）
訴訟代理人　黃慧婷律師
上列當事人間因交通裁決事件，原告不服被告中華民國110 年7
月5 日新北裁催字第48-CZ0000000號裁決，提起行政訴訟，本院
判決如下：
    主  文
一、原告之訴駁回。
二、訴訟費用新臺幣300元由原告負擔。
    事實及理由
壹、程序方面：
    本件係因原告不服被告所為道路交通管理處罰條例第8 條的
    裁決而提起撤銷訴訟，依行政訴訟法第237 條之1 規定，應
    適用交通裁決事件訴訟程序。又，本件因卷證資料已經明確
    ，爰依同法第237 條之7 規定，不經言詞辯論，直接裁判。
貳、實體方面：
一、爭訟概要：緣原告駕駛車牌號碼000-000 號普通重型機車（
    下稱系爭機車），於民國（下同）110 年3 月26日21時9 分
    ，在新北市○○區○○路0 段000 號前之人行道處停車，因
    有「在禁止臨時停車處所停車（人行道停車）」之違規事實
    ，遭民眾於110 年3 月27日檢具違規採證資料向新北市政府
    警察局海山分局（下稱舉發機關）提出檢舉，經舉發機關執
    勤員警檢視該違規採證資料後認定違規屬實，遂於110 年4
    月1 日填製新北市警交大字第CZ0000000 號舉發違反道路交
    通管理事件通知單（下稱舉發通知單）予以舉發，記載應到
    案日期為110 年5 月16日前，並移送被告處理。原告嗣於11
    0 年5 月14日提出申訴不服舉發，經被告函請舉發機關查明
    原告申訴情節及違規當時情形，仍認違規事實明確，乃依道
    路交通管理處罰條例第56條第1 項第1 款規定，以110 年7
    月5 日新北裁催字第48-CZ0000000號違反道路交通管理事件
    裁決書（下稱原處分）裁處原告罰鍰新臺幣（下同）600 元
    。原告不服，於是提起本件行政撤銷交通裁決訴訟。
二、原告起訴主張及聲明：
  ㈠主張要旨：伊於3 月26日騎先生車，一如往常和其他民眾一
    樣，停放在麥當勞門口，停放機車購買餐點，麥當勞人員說
    此處為私人土地，可供停車，故為之。且附近並無禁止臨時
    停車標誌，停車地點也無紅、黃線禁止停車標示，且伊停車
    不影響巷道及行人通行，應予撤銷。伊在麥當勞取餐停車，
    若違規，應通知移車。又若此處為禁止臨時停車處，除應設
    立標誌外，且不應每日從早到晚停滿機車，也未見警方取締
    ，有選擇性辦案之嫌。再其他地區，若是禁止臨時停車，是
    有設立禁止臨時停車標誌及紅、黃線禁止臨時停車標示，且
    民眾停車於此處，警方也未見通知及取締之情況，應予撤銷
    。
  ㈡聲明：撤銷原處分。
三、被告答辯及聲明：
  ㈠答辯要旨：
  ⒈依原舉發單位提供之採證照片所示，原告所有機車於系爭地
    點停車，該址經查屬於人行道範圍無誤，且自採證影片以觀
    ，原告當時應非處於可立即駕駛狀態，故原告之行為核屬於
    在人行道違規停車，應無疑義。
  ⒉原告固於起訴狀中主張「系爭地點屬於私人土地」、「警員
    依規定應先通知移車，始能舉發」、「人行道應設有告示方
    能有禁止停車之規制效力」云云。惟查：
  ⑴依臺北高等行政法院105 年度訴字第1770號判決意旨可知，
    土地之所有權歸屬與系爭土地之性質是否屬於道路或人行道
    乃分屬二事；縱令系爭地點屬私人所有，祇要該地有以通行
    為目的供公用者，亦已足堪認定其屬於人行道或道路，二者
    間並不當然存在排他互斥之關係。
  ⑵本件乃民眾檢舉之案件，按道路交通管理處罰條例第7 條之
    1 規定，舉發單位於收受違規事證後認定違規屬實者，即應
    依法舉發，此乃所謂裁量收縮至零情形，原舉發單位只能依
    法舉發，毋庸再行任何通知。
  ⑶又該址既已依前開查證結果經確認屬於人行道，按道路交通
    管理處罰條例第55條及第56條規範意旨可知，人行道即屬於
    禁止臨時停車處所而禁止停車，毋庸再設立任何警告牌面，
    故原告主張均難解免其違規之責任。
  ⒊再者，原告既為領有駕駛執照之合法駕駛人，自應對上開規
    定知之甚詳。是原告前揭所述，無非單方所執之詞，委無足
    取。
  ㈡聲明：原告之訴駁回。
四、本件爭點：被告認原告駕駛系爭機車，於110 年3 月26日21
    時9 分，在新北市○○區○○路0 段000 號前，因有「在禁
    止臨時停車處所停車（人行道停車）」之違規事實，以原處
    分裁罰原告，是否合法有據？原告主張：其停車處所為私人
    土地，且未劃設紅線或黃線，亦無設有禁止臨時停車之標誌
    ，另此處從早到晚都停滿機車，但不見員警取締，卻舉發原
    告本件違規，顯有選擇性辦案之嫌云云，是否有理，得否採
    為撤銷原處分之理由？
五、本院之判斷：
  ㈠前提事實：原告駕駛系爭機車，於110 年3 月26日21時9 分
    ，在新北市○○區○○路0 段000 號前之人行道處停車，因
    有「在禁止臨時停車處所停車（人行道停車）」之違規事實
    ，遭民眾於110 年3 月27日檢具違規採證資料向舉發機關提
    出檢舉，經舉發機關執勤員警檢視該違規採證資料後，認定
    違規屬實，遂於110 年4 月1 日製單舉發，並記載應到案日
    期為110 年5 月16日前，原告雖於110 年5 月14日提出申訴
    不服舉發，惟經被告函請舉發機關查明原告申訴情節及違規
    當時情形，仍認違規事實明確，乃依道路交通管理處罰條例
    第56條第1 項第1 款規定，以原處分裁處原告罰鍰600 元等
    情，有檢舉人明細、本案舉發通知單、原告110 年5 月14日
    之交通違規案件陳述書、新北市政府警察局海山分局110 年
    6 月3 日新北警海交字第1103938228號函、原處分書、新北
    市政府警察局海山分局110 年8 月24日新北警海交字第1103
    951274號函、現場照片、採證照片、新北市板橋區公所110
    年9 月2 日新北板工字第1102054319號函暨附件照片、機車
    車籍查詢、駕駛人基本資料、採證光碟等件在卷足憑（分見
    本院卷第53頁、第75頁下方、第59頁、第61頁至第62頁、第
    67頁、第71頁至第72頁、第73頁至第74頁、第75頁上方、第
    79頁及第81頁、第83頁、第85頁、第87頁），核堪採認為真
    正。
  ㈡被告認原告駕駛系爭機車，於110 年3 月26日21時9 分，在
    新北市○○區○○路0 段000 號前，因有「在禁止臨時停車
    處所停車（人行道停車）」之違規事實，以原處分裁罰原告
    ，乃屬合法有據。又原告主張：其停車處所為私人土地，且
    未劃設紅線或黃線，亦無設有禁止臨時停車之標誌，另此處
    從早到晚都停滿機車，但不見員警取締，卻舉發本件違規，
    顯有選擇性辦案之嫌云云，均非有理，尚難採為撤銷原處分
    之理由。
  ⒈應適用之法令：
  ⑴汽車臨時停車時，人行道不得臨時停車；汽車停車時，在禁
    止臨時停車處所不得停車，道路交通安全規則第111 條第1
    項第1 款、第112 條第1 項第1 款分別定有明文。又人行道
    指為專供行人通行之騎樓、走廊，及劃設供行人行走之地面
    道路，與人行天橋及人行地下道；另汽車駕駛人停車時，在
    禁止臨時停車處所停車者，處新臺幣600 元以上1,200 元以
    下罰鍰，道路交通管理處罰條例第3 條第3 款、第56條第1
    項第1 款亦有明文。
  ⑵另按違反道路交通管理事件統一裁罰基準及處理細則第1條
    規定：「本細則依道路交通管理處罰條例第92條第4項規定
    訂定之」、第2條第1項、第2項規定：「處理違反道路交通
    管理事件之程序及統一裁罰基準依本細則之規定辦理。前項
    統一裁罰基準，如附件違反道路交通管理事件統一裁罰基準
    表。」，核上開統一裁罰基準及處理細則之規定，就其立法
    目的及功能，乃為防止處罰機關枉縱或偏頗，依道路交通管
    理處罰條例第92條第4 項所授權交通部會同內政部訂定「違
    反道路交通管理事件統一裁罰基準及處理細則」及其附件「
    違反道路交通管理事件統一裁罰基準表」，用以維持裁罰之
    統一性與全國因違反道路交通管理事件受處罰民眾之公平，
    不因裁決人員不同，而生偏頗，寓有避免各監理機關於相同
    事件恣意為不同裁罰之功能，並非法所不許，於憲法上保障
    人民財產權之意旨並無牴觸（此並有司法院大法官會議釋字
    第511 號解釋意旨理由足資參照），並無違反法律保留原則
    。再依本件違規行為時點之違反道路交通管理事件統一裁罰
    基準表記載，違反道路交通管理處罰條例第56條第1 項第1
    款規定，機車如在公共汽車招呼站10公尺內以外之禁止臨時
    停車處所停車時，於期限內繳納罰鍰或到案聽候裁決者，處
    罰鍰600 元。核此規定，既係基於母法之授權而為訂定，且
    就違反道路交通管理事件統一裁罰基準及處理細則附件所示
    統一裁罰基準表中有關道路交通管理處罰條例第56條第1 項
    第1 款之裁罰基準內容，區分機車、小型車、大型車分別在
    公共汽車招呼站10公尺內停車或公共汽車招呼站10公尺內以
    外之禁止臨時停車處所停車時，為不同罰鍰標準，就其衍生
    交通秩序危害，既不相同，分別處以不同之罰鍰，符合相同
    事件相同處理，不同事件不同處理之平等原則，復未牴觸母
    法，是被告自得依此基準而為裁罰。
  ⒉經查，本案係民眾於違規行為後之7 日內檢具相關事證後提
    出檢舉之案件，經舉發機關檢視檢舉影片，本件系爭機車於
    110 年3 月26日21時9 分，在新北市○○區○○路0 段000
    號人行道上停放，且該機車駕駛座上無人，顯然無法保持立
    即行駛狀態，審認為停車，而依道路交通管理處罰條例第56
    條第1 項第1 款規定舉發等情，業據新北市政府警察局海山
    分局110 年6 月3 日新北警海交字第1103938228號函述綦詳
    （見本院卷第61頁），復觀諸本院卷第73頁至第74頁所附之
    現場照片所示，可知本件系爭機車之違規停車地點（即照片
    內以紅色圓圈所標示之機車位置）係在新北市○○區○○路
    0 段000 號之麥當勞商店前，而此處地面上鋪有紅色地磚可
    供一般行人通行，客觀上，依一般人之常理及經驗判斷，已
    足認知其為供行人使用之人行道無誤。再參酌被告答辯狀所
    檢送之採證照片（見本院卷第75頁上方）所示，亦清楚可見
    於照片顯示時間2021/03/26 21:09:35 時，本件系爭機車（
    即照片內以黃色箭頭所標示之機車），停放在前述之人行道
    上，且於該車週圍亦不見有駕駛人在旁，此情核與前揭新北
    市政府警察局海山分局110 年6 月3 日新北警海交字第1103
    938228號函文所述大致相符。準此足認，原告駕駛系爭機車
    ，於110 年3 月26日21時9 分，在新北市○○區○○路0 段
    000 號前，確有「在禁止臨時停車處所停車（人行道停車）
    」之違規事實無訛，被告據此以原處分裁罰原告，乃屬合法
    有據。
  ⒊至於原告雖起訴主張：其停車處所為私人土地，且未劃設紅
    線或黃線，亦無設有禁止臨時停車之標誌，另此處從早到晚
    都停滿機車，但不見員警取締，卻舉發原告本件違規，顯有
    選擇性辦案之嫌云云。惟查：
  ⑴按道路交通管理處罰條例第3條第3款所稱「人行道」，係謂
    專供行人通行之騎樓、走廊，及劃設供行人行走之地面道路
    ，與人行天橋及人行地下道，可見道路交通管理處罰條例所
    規範之人行道，乃以是否專供社會大眾行走通行為斷，並未
    區分「人行道」之產權係為私有或公有而有不同，復參酌道
    路交通安全規則第111條第1項第1款及第112條第1項第1款等
    規定，同樣亦未區別「人行道」所有權之歸屬，僅要符合前
    揭所稱「人行道」之定義要件，即可認為是禁止臨時停車處
    所。而查，依新北市板橋區公所110 年9 月2 日新北板工字
    第1102054319號函文說明二所記載：「依附件照片所示，旨
    揭巷道人行道等道路附屬設施均由本所養護，附件中紅色框
    選處為人行道範圍。」（見本院卷第79頁），並對照該函文
    之附件照片（見本院卷第81頁）以觀，可知本件系爭機車於
    舉發當時係停放在該函文之附件照片內，以紅色方框標選之
    人行道上，而此人行道乃是由新北市板橋區公所養護，核屬
    供公眾通行使用之人行道無誤。而原告將該系爭機車停放在
    此「人行道」上，勢必影響往來行人之通行及使用空間，亦
    即將迫使在此「人行道」上行走之民眾於步行至該處時，必
    須繞越該停車位置而行走，顯然妨礙行人用路時之交通秩序
    及暢通。況且，原告在停放該系爭機車於此「人行道」時，
    倘若當時恰好有行人步行經過該處，亦有危及行經路人之生
    命、身體安全之虞，進而有害於道路交通安全。是不論該「
    人行道」所有權之歸屬為何，就其是否屬禁止臨時停車之處
    所，尚不生影響。從而，原告上開所陳其停車處所為私人土
    地乙節，殊難憑此為撤銷原處分之理由。
  ⑵原告又主張：其停放處所並未劃設紅線或黃線，亦未設有禁
    止臨時停車之標誌云云。惟縱使該違規停車處所並未劃設紅
    線或黃線，抑或無禁止臨時停車之標誌設置，但依前開現場
    照片（見本院卷第73頁至第74頁）所示，在客觀上，依一般
    用路人以肉眼觀察，毋須再劃設紅線或黃線及設置禁止臨時
    停車之標誌，即可輕易辨識出該系爭機車之停放處所，為專
    供行人徒步而禁止停車之人行道。更何況，參諸本院卷第85
    頁所附之原告駕駛人基本資料，可知原告乃考領合格機車駕
    駛執照之駕駛人，故其對於未設有機車停車格之人行道，係
    屬禁止臨時停車之處所，本應知悉甚詳。如此，原告所為上
    開此部分主張，仍難採為有利於原告之依憑。
  ⑶此外，原告再主張此處從早到晚都停滿機車，但不見員警取
    締，卻舉發本件違規，顯有選擇性辦案之嫌云云。惟按憲法
    上平等原則，乃係要求行政機關對於事物本質上相同之事件
    作相同之處理，形成行政自我拘束；且憲法上之平等原則係
    指合法權利義務之平等，並不包含違法行為均不予取締制裁
    之不法平等。是以，平等原則並非賦予人民得比附援引其他
    交通違規之例，而要求行政機關得不予舉發、裁罰。是以，
    即使原告上開所稱該舉發違規地點從早到晚亦停滿其他違規
    車輛云云，縱屬實在，但此亦難執為其違規停車之免罰事由
    ，至為顯然。
  ㈢本件判決基礎已臻明確，兩造其餘攻擊防禦方法及訴訟資料
    ，經本院審核後，或與本案爭點無涉，或對於本件判決結果
    不生影響，爰無庸一一再加論述，爰併敘明。
  ㈣本件第一審裁判費新臺幣300 元，應由敗訴之原告負擔，所
    以確定如主文第2 項所示。
六、結論：原處分並無違誤，原告訴請撤銷為無理由，應予駁回
    。
中    華    民    國   110    年    11    月    12    日
                  行政訴訟庭  法  官  黃若美
上為正本係照原本作成。
如不服本判決，應於判決送達後20日內，向本院提出上訴狀，上
訴狀並應記載上訴理由，表明關於原判決所違背之法令及其具體
內容或依訴訟資料可認為原判決有違背法令之具體事實，並繳納
上訴費新臺幣750元。 其未表明上訴理由者，應於提出上訴後20
日內向本院補提理由書（上訴狀及上訴理由書均須按他造人數附
繕本），如逾期未提出上訴理由書者，本院毋庸再命補正，由本
院逕以裁定駁回上訴。
                              書記官  張文泉
中    華    民    國   110    年    11    月    12    日